臺灣桃園地方法院刑事判決　　　　　　　 94年度易字第468號
公　訴　人　臺灣桃園地方法院檢察署檢察官
被　　　告　戊○○
　　　　　　　　　　　弄17號.
選任辯護人　吳武川律師
上列被告因恐嚇等案件，經檢察官提起公訴（93年度偵字第9446
號），本院判決如下：
    主  文
戊○○無罪。
    理  由
一、公訴意旨略以：被告戊○○基於貸放資金賺取與原本顯不相
    當之重利之犯意，自民國（下同）91年起，在報紙上刊登借
    錢廣告經營地下錢莊，提供某不詳門號為聯絡電話，供不特
    定之多數人借款，利息為每新臺幣（下同）5 萬元，10天為
    1 期，每期利息為1 萬元。嗣證人丙○○於92年5 月間某日
    ，向被告借款5 萬元，被告遂趁證人丙○○需款孔急，貸與
    5 萬元並約定取得與原本顯不相當之重利，同時要求證人丙○○簽發本票，丙○○之友人即證人乙○○在本票上背書，
    擔任保證人。復於92年12月間某日，趁案外人林青鳳需錢孔
    急，貸與2 萬元，並約定以10天為1 期，收取利息5 千元，
    而取得與原本顯不相當之高利，同時也要求林青鳳之友人即
    告訴人丁○○擔任保證人。嗣丙○○與林青鳳因無力清償上
    開債務，遂避不見面，被告旋向證人乙○○及告訴人丁○○
    索討。其中被告戊○○因不滿告訴人丁○○未代償債務且避
    不見面，遂於92年2月21日下午，唆使數名姓名年籍不詳之
    人，前往告訴人丁○○位於桃園縣新屋鄉港村7鄰54之6號住
    處，以黃色油漆在牆上噴寫「丁○○欠債還錢、王八蛋、殺
    」等文字恐嚇告訴人丁○○，致告訴人丁○○心生畏懼，因
    認被告涉犯刑法第344條之重利罪嫌及同法第305條之恐嚇罪
    嫌云云。
二、按犯罪事實應依證據認定之，無證據不得認定犯罪事實；不
    能證明被告犯罪者，應諭知無罪之判決，刑事訴訟法第154
    條第2 項、第301 條第1 項分別定有明文。又認定不利於被
    告之事實，須依積極證據，茍積極證據不足為不利於被告事
    實之認定時，即應為有利於被告之認定，更不必有何有利之
    證據；且刑事訴訟法上所謂認定犯罪事實之積極證據，係指
    適合於被告犯罪事實之認定之積極證據而言，雖不以直接證
    據為限，間接證據亦包括在內，然而無論直接或間接證據，
    其為訴訟上之證明，須於通常一般之人均不致有所懷疑，而
    得確信其為真實之程度者，始得據為有罪之認定，倘其證明
    尚未達到此一程度，而有合理之懷疑存在時，自不能以推測
    或擬制之方法，以為有罪裁判之基礎，最高法院著有30年上
    字第816 號、29年上字第3105號、76年台上字第4986號等判
    例可資參照。又按告訴人之告訴，係以使被告受刑事訴追為
    目的，是其陳述是否與事實相符，仍應調查其他事實以資審
    認，最高法院著有52年台上字第1300號判例可資參照。是告
    訴人陳述被告之犯罪情形，雖非絕對不得採為判決之基礎，
    若非有其他旁證，尚難單憑告訴人一面之詞，據以論罪。
三、公訴意旨認被告涉犯上開罪嫌，無非係以證人乙○○於警詢
    中之證述、告訴人丁○○於警詢及偵查中之陳述、案外人甲○○所有彰化銀行臺北分行之帳戶交易明細表、證人丁○○
    住處遭人以油漆噴寫恐嚇文字之照片等為其論據。
四、訊據被告固不否認平日有使用案外人甲○○所有彰化銀行臺
    北分行帳號00000000000000帳戶之事實，惟堅決否認有何上
    揭犯行，辯稱：伊並沒有在92年5 月間借5 萬元給證人丙○○，而證人乙○○是在91年下半年及92年初有向伊借錢；雖
    然曾經於91年或92年間借錢給案外人林青鳳，但不是由證人
    丁○○當保證人，實際上是證人丁○○曾向伊借款2 萬元，
    並分別在92年1 月9 日電匯轉存5 千元、92年1 月10日電匯
    轉存7 千元；伊並不曾在92年2 月21日下午到桃園縣新屋鄉
    笨港村54之6 號用油漆噴寫恐嚇文字等語。
五、經查：
  (一)證人丙○○於審理中證稱：伊於4 年間前因賣家中的電腦而
    認識當時從事收購中古家電的被告，後來因伊經營餐廳經常
    缺錢付貨款，就常常向被告借錢，每次向被告借款金額5 萬
    至8 萬元不等，利息係以3 分利計算，如借款5 萬元1 個月
    ，計算利息1 千5 百元，利息均先扣除。每次向被告借錢都
    簽本票，錢還時就當場將本票撕掉，如果被告沒有把本票帶
    在身上，才會簽收據或借條，向被告借錢均沒有要求他人作
    保證人，伊欠被告的錢均已還清，後來伊有向證人乙○○提
    起過被告，證人乙○○就要求伊找機會介紹與被告認識，因
    為證人乙○○說可能他也有借款的需要，有1 次被告與證人
    乙○○都到伊餐廳吃飯，伊就介紹被告與證人乙○○認識，
    至於證人姚文從後來有沒有向被告借錢，伊就不曉得等語（
    審理卷第45頁之94年7 月14日審判筆錄）。是依證人丙○○
    上開所述，被告與證人丙○○之間之借貸僅是一般小額資金
    週轉情形，其利息亦以3 分利計算，並無何重利犯罪之情形
    ，且證人丙○○在向被告借款時，亦未曾要求他人擔任保證
    人。
  (二)雖然被害人即證人乙○○於警詢中陳稱：大約在91年5 月間
    ，伊認識證人丙○○，因證人丙○○需錢孔急，就向被告借
    款5 萬元，被告即要求證人丙○○簽發本票，並要伊背書，
    利息算法是每10天繳息1 萬元，每1 個月要繳3 萬元利息，
    若未繳利息則將利息加入本金計算，後來證人丙○○欠錢跑
    掉，被告就來找伊催討，伊才自91年9 月開始陸續匯款至案
    外人甲○○所有彰化銀行臺北分行帳號00000000000000的帳
    戶，每次匯款2 千5 百元至4 千元不等，伊總共匯了15萬元
    等語（偵臺卷第3 頁附93年2 月28日警詢筆錄）。惟查：
  1.就偵查卷所附之案外人甲○○所有彰化銀行臺北分行帳號00
    000000000000號帳戶之交易資料顯示（偵查六第5 至17頁）
    ，證人乙○○確於：91年9 月9 日電匯轉存4 千元；91
    年10月8 日電匯轉存3 千元；91年10月17日電匯轉存2 千
    5 百元，似與證人乙○○上開警詢所述相符。惟前揭案外人
    甲○○帳戶交易資料之查詢期間僅為91年7 月1 起日至91年
    12月31日止，本院乃依職權就上開案外人甲○○帳戶之92年
    1 月1 日起至93年2 月28日止之交易情形再次函詢，經函詢
    結果發現與證人乙○○有關之存款為：92年4 月4 日現存
    2 萬元；92年8 月7 日現存2 萬元；92年9 月24日現存
    4 萬元（審理卷第63至74頁），連同上開91年間之匯款合計
    存入上開案外人甲○○帳戶之金額為8 萬9 千5 百元，與證
    人乙○○於93年2 月28日之警詢中陳述：共付被告本金利息
    達15萬元等情不符，是證人乙○○上開警詢中所述，是否與
    與事實相符，即有可疑。
  2.再證人乙○○雖於93年2 月28日之警詢中指稱，本案係因證
    人丙○○欠錢跑掉，被告就來找伊催討，伊才自91年9 月開
    始陸續匯款至案外人甲○○所有之帳戶云云，惟經本院檢視
    上開案外人甲○○帳戶交易資料（審理卷第63至74頁），發
    現證人丙○○另於：92年4 月11日電匯轉存2 萬元；92
    年5 月12日電匯轉存2 萬元，是證人丙○○於92年4 、5 月
    間不僅未有避不見面之情形，更曾有2 次匯款共4 萬元給被
    告之紀錄，且證人丙○○上開匯款時點亦在證人乙○○存款
    給被告之期間內，是在證人丙○○仍繼續匯款給被告之情形
    下，證人乙○○如何又會代證人丙○○清償債務？而證人丙○○於本院證述時，亦陳明未曾要求他人擔任伊借款之保證
    人且已清償積欠被告之債務等語，均與證人乙○○上開警詢
    中所述不符，顯見被告乙○○上開警詢所言應非實在。
  3.據上，證人乙○○雖經本院傳喚不到，惟僅就其上開警詢筆
    錄審核，竟有如上開所述之諸多不可信情形存在，而證人乙○○上開警詢中之陳述，係屬審判外之陳述，是尚無法僅憑
    上開證人乙○○之不可靠陳述，即論被告確涉有此部分之犯
    罪。
  (三)再關於案外人林青鳳向被告借款2 萬元部分，告訴人即證人
    丁○○先於警詢時陳稱：91年12月間，伊朋友林青鳳向被告
    借款2 萬元，伊擔任保證人，後來林青鳳沒錢還被告，被告
    就轉而向伊催討等語（偵查卷第27頁附92年7 月16日警詢筆
    錄）。惟查：檢視卷附資料，告訴人丁○○於警局指稱被告
    利用借款予案外人林青鳳機會謀取重利部分，除證人丁○○
    上開警詢筆錄並提出其住處遭人噴寫恐嚇文字之照片外，別
    無其他證據，是證人丁○○之證詞是否與事實相符，即為此
    部分犯罪之重要憑據。然而證人丁○○於檢察官訊問時卻又
    改稱：伊向被告借款2 萬元，利息是以10天為1 期，每期5
    千元，伊另外有簽本票6 萬元1 紙並交付身分證等語（偵查
    卷第50頁之93年9 月21日訊問筆錄），並提出證人丁○○簽
    發之面額6 萬元本票影本1 紙供作證明（偵查卷第67頁）。
    即此部分之借貸關係究竟是案外人林青鳳向被告借款並由證
    人丁○○擔任保證人而發生？抑或是由證人丁○○直接向被
    告借貸而發生？依證人丁○○上開警詢及偵訊之互不相同之
    證詞，實難認定。而證人丁○○雖於本院審理時傳拘不到，
    惟僅就上開證人丁○○於警詢、偵訊中之互有矛盾之陳述觀
    察，實難相信證人丁○○之陳述確與事實相符，是證人丁○○上開陳述不能作為本案論斷之依據，至為明顯。
  (四)又關於證人丁○○位於桃園縣新屋鄉笨港村54之6 號住處，
    於92年2 月21日下午遭人用油漆噴寫恐嚇文字部分，證人丁○○於警詢及偵查中均已陳明沒有當場看到何人以油漆噴寫
    恐嚇文字在伊住處等語（偵查卷第27頁附92年7 月16日警詢
    筆錄、偵查卷第50頁之93年9 月21日訊問筆錄）。而附卷之
    以黃色油漆噴寫恐嚇文字之現場照片12張（偵查卷第34至39
    頁），亦僅能證明上開證人丁○○住處確有遭人噴寫恐嚇文
    字之事實，惟該等恐嚇行為究竟是何人所為？尚無從依上開
    現場照片即可推斷。是依卷內資料亦無從推論出被告確涉犯
    此部分之恐嚇犯行。
六、綜上所述，公訴人指訴被告涉有重利及嚇恐犯行乙節，經調
    查相關事證，綜合審認，檢察察所引證據均有如上開所述之
    瑕疵，尚難確信已達真實，而仍有合理性懷疑之存在，本院
    無從對公訴人所指被告涉犯之犯罪事實形成確信不疑之心證
    ，依刑事訴訟法上之無罪推定原則，應可認定被告之上揭辯
    解，尚堪採信。此外，復無其他積極證據，足資證明被告確
    有公訴人所指之犯行，不能證明被告犯罪，揆諸上述最高法
    院判例意旨及「罪證有疑，利於被告」之罪疑惟輕的證據法
    則，本件應為被告無罪判決之諭知。
據上論斷，應依刑事訴訟法第301 條第1 項前段，判決如主文。
本案經檢察官何嘉仁到庭執行職務。
中　　華　　民　　國　　94　　年　　10　　月　　3 　　日
                  刑事第七庭  審判長法  官  孫惠琳
                                    法  官  林惠霞
                                    法　官　劉為丕
上正本證明與原本無異。
如不服本判決，應於判決送達後10日內向本院提出上訴狀（應附
繕本），上訴於臺灣高等法院。
                                    書記官  方秀貞
中　　華　　民　　國　　94　　年　　10　　月　　4 　　日
